臺灣板橋地方法院民事判決　九十一年度訴字第一○八七號
　　原　　　告　甲○○
　　被　　　告　乙○○
右當事人間侵權行為損害賠償事件，經本院刑事庭裁定移送前來（九十一年交附民第
五號），本院判決如左：
    主    文
被告應給付原告新台幣貳拾壹萬元，及自民國九十一年一月十八日起至清償日止按年
息百分之五計算之利息。
原告其餘之訴駁回。
訴訟費用由被告負擔十分之三，餘由原告負擔。
本判決第一項於原告以新台幣柒萬元供擔保後，得為假執行；但被告如於假執行程序
實施前，以新台幣貳拾壹萬元為原告預供擔保，免為假執行。
原告其餘假執行之聲請駁回。
    事    實
甲、原告方面：
  一、聲明：
  １被告應給付原告新台幣（下同）八十萬元及自訴狀繕本送達翌日起至清償日止，
    按年息百分之五計算之利息。
  ２願供擔保請准宣告假執行。
  二、陳述：
  １被告於民國九十年三月十八日二十一時許，駕駛車牌號碼ＢＷ─一三三五號自小
    客車，沿台北縣永和市○○街擬右轉中正橋而往台北市方向行駛，應注意車前狀
    況，隨時採取必要之安全措施及汽車行駛至交岔路口，轉彎車應讓直行車先行，
    而依當時情形，又無不能注意之情事，竟疏於注意冒然右轉，適有原告騎乘車牌
    號碼ＢＢＫ—六二八號重機車、沿台北縣永和路由永和市往台北市方向行駛、正
    直行上中正橋，致被告自小客車左側與原告機車右側擦撞，原告倒地後，被壓在
    自小客車之輪胎下方，因而受有右側上顎骨骨折、右側肩胛骨骨折、左側足踝撕
    裂傷（約十公分）及左右膝、右大腿多處挫傷等傷害。
  ２車禍發生二個月以後開始上班，之前住院一個星期，沒有動手術，其餘時間在家
    裡休養。被告之過失行為造成原告右耳聽力降低，醫生建議要裝助聽器；右眼視
    力亦有影響，會有暫時模糊之現象，但是醫生檢查不出原因，可能是血塊壓到神
    經所致；顎骨骨折已經復原，但是之前受傷的時候，有壓到內耳，內耳聽室變形
    ，造成耳鳴，無法入睡，迄今治療一年多，仍無見效；右側肩胛骨於天氣變化時
    ，就會酸痛。原告因此受有精神上損害，請求被告給付慰撫金八十萬元，及自訴
    狀繕本送達翌日起至清償日止，按年息百分之五計算之利息。
  ３原告高中畢業，現在銀行擔任助理，月薪三萬元。
乙、被告方面：
  一、聲明：
  １原告之訴及其假執行之聲請均駁回。
  ２如受不利判決，願供擔保請准宣告免為假執行。
  二、陳述：
  １原告當時車速很快，被告轉彎當時沒有看到原告車輛，原告騎乘機車撞上被告車
    輛的葉子板。被告係不小心才發生車禍，非故意所為，且依鑑定報告書，原告亦
    有過失，而原告受傷尚非嚴重，故本件車禍發生，縱造成原告身體法益受損，惟
    情節並非重大，原告請求八十萬元天價之慰撫金，顯屬過高。又依台灣省台北縣
    車禍行車事故鑑定委員會意見書，本件車禍原告駕駛重機車行經閃光號誌路口，
    未減速慢行，小心通過為肇事次因，故原告亦與有過失，請求減輕或免除被告之
    賠償金額。
  ２被告是職業軍人退伍，有開過店，做過工程，但已倒閉了，在車禍發生前就已經
    沒有工作，目前沒有收入，也沒有任何的不動產及存款，僅有肇事車輛大發一九
    九一年出廠。被告長期失業，又年老病痛，無資力可賠償巨額慰撫金，亦無分期
    償還的能力，請求從輕酌定慰撫金。
    理    由
一、按訴狀送達後，原告不得將原訴變更或追加他訴，但擴張或減縮應受判決事項之
    聲明者，不在此限，民事訴訟法第二百五十五條第一項第三款定有明文。經查，
    本件原告起訴時係請求被告給付八十五萬一千九百七十元及法定遲延利息，於訴
    狀送達被告後，變更請求被告給付原告八十萬元及法定遲延利息，核屬減縮應受
    判決事項之聲明，依前揭法條所示，爰准許其為訴之變更，合先敘明。
二、本件原告起訴主張：被告於民國九十年三月十八日二十一時許，駕駛車牌號碼Ｂ
    Ｗ─一三三五號自小客車，沿台北縣永和市○○街擬右轉中正橋而往台北市方向
    行駛，應注意車前狀況，隨時採取必要之安全措施及汽車行駛至交岔路口，轉彎
    車應讓直行車先行，而依當時情形，又無不能注意之情事，竟疏於注意冒然右轉
    ，適有原告騎乘車牌號碼ＢＢＫ—六二八號重機車、沿台北縣永和路由永和市往
    台北市方向行駛、正直行上中正橋，致被告自小客車左側與原告機車右側擦撞，
    原告倒地後，被壓在自小客車之輪胎下方，因而受有右側上顎骨骨折、右側肩胛
    骨骨折、左側足踝撕裂傷（約十公分）及左右膝、右大腿多處挫傷等傷害之事實
    ，業據原告於本院九十年度交易字第五一四號刑事案件中指述綦詳，復有交通事
    故調查報告表、現場照片、診斷證明書在卷可憑，經本院調閱查明，堪信屬實。
    而依上開照片、道路交通事故調查報告表所示，本件車禍之肇事地點係市區道路
    、有閃光號誌之交岔路口，依當時路況天候晴、夜間有照明、柏油路面乾燥、無
    缺陷，視距良好，並無不能注意之情形，被告竟疏於注意，自支線右轉時未讓幹
    道車即原告之機車先行，雖原告駕駛重機車行經有閃光黃燈之路口，未減速慢行
    小心通過，亦有過失，但仍不能解免被告之過失，台灣省台北縣車輛行車事故鑑
    定委員會亦同此認定，有該會九十年八月十日北鑑字第九０一六四一號函存卷可
    參。被告之過失與原告之受傷間，有相當之因果關係，被告應負侵權行為損害賠
    償責任。
三、按因故意或過失不法侵害他人之權利者，應負損害賠償責任，又不法侵害他人之
    身體、健康、名譽、自由、信用、隱私、貞操或不法侵害其他人格法益而情節重
    大者，被害人雖非財產上之損害，亦得請求賠償相當之金額，民法第一百八十四
    條第一項前段及第一百九十五條第一項定有明文。原告因本件車禍受有右側上顎
    骨骨折、右側肩胛骨骨折、左側足踝撕裂傷（約十公分）及左右膝、右大腿多處
    挫傷等傷害，車禍發生二個月以後開始上班，之前住院一個星期，沒有動手術，
    其餘時間在家裡休養，被告之過失行為造成原告右耳聽力降低，醫生建議要裝助
    聽器；右眼視力亦有影響，會有暫時模糊之現象，但是醫生檢查不出原因，可能
    是血塊壓到神經所致；顎骨骨折已經復原，但是之前受傷的時候，有壓到內耳，
    內耳聽室變形，造成耳鳴，無法入睡，迄今治療一年多，仍無見效；右側肩胛骨
    於天氣變化時，就會酸痛等情，業據原告供述在卷。就原告右耳聽力雖有受損，
    但未戴助聽器仍可以接受庭訊，應可認為其右耳聽力受損並非嚴重，最主要是耳
    鳴導致無法入睡，對於原告之生活較有影響，其他部位之傷害目前在逐漸復原中
    。次查，經本院向財政部財稅資料中心函查結果，原告並無財產資料，被告有前
    揭肇事車輛一部，其餘並無財產，本院審酌兩造身分、資力、及原告所受痛苦之
    程度等一切情狀，認原告請求八十萬元慰撫金，尚嫌過高，應為三十萬元為適當
    。
四、次按損害之發生或擴大，被害人與有過失者，法院得減輕賠償金額，或免除之，
    民法第二百十七條第一項定有明文。本件原告對於車禍之發生亦有過失，已認定
    如前，本院審酌車禍發生之經過、雙方肇事原因力之強弱及過失責任之輕重等情
    狀，認被告之過失程度為百分之七十，原告之過失程度為百分之三十，被告得減
    輕賠償百分之三十之金額。從而，原告得請求被告賠償之金額應為三十萬元之百
    分之七十，即二十一萬元，及自起訴狀繕本送達之翌日即九十一年一月十八日起
    至清償日止按年息百分之五計算之利息，為有理由，應予准許，逾此部分之請求
    ，為無理由，應予駁回。
五、兩造陳明願供擔保，聲請宣告假執行或免為假執行，經核原告勝訴部分，合於法
    律規定，爰分別酌定相當之擔保金額宣告之；原告其餘假執行之聲請，因訴之駁
    回而失所依據，不予准許。
六、結論：本件原告之訴為一部有理由，一部無理由，依民事訴訟法第七十九條但書
    、第三百九十條第二項、第三百九十二條，判決如主文。
中　　　華　　　民　　　國　　九十一　　年　　　七　　　月　　  十八　　日
                                臺灣板橋地方法院民事第三庭
~B法　官　陳映如
右正本證明與原本無異。
如不服本判決，應於判決送達後廿日內，向本院提出上訴狀。
中　　　華　　　民　　　國　　九十一　　年　　　七　　　月　　 十八　　 日
~B書記官　高玉彬
